臺灣臺中地方法院民事判決
110年度中簡字第1668號
原      告  廖格港  

訴訟代理人  廖麗菁  
被      告  章書駿  

            劉季峰  

            張耀駿  


            謝淳凱  


上列當事人間損害賠償事件，於民國110年9月15日言詞辯論終結
，判決如下：
　　主      文
被告應連帶給付原告新臺幣216,000元，及被告劉季峰、被告謝
淳凱自民國110年2月6日起、被告張耀駿自民國110年2月20日起
、被告章書駿自民國110年5月4日起，均至清償日止，按週年利
率5％計算之利息。
原告其餘之訴駁回。
本判決原告勝訴部分得假執行。
    事實及理由
壹、程序方面：
一、被告經合法通知，均未於言詞辯論期日到場，核無民事訴訟
    法第386條各款所列情形，爰依原告之聲請，由其一造辯論
    而為判決。
二、按訴狀送達後，原告不得將原訴變更或追加他訴，但擴張或
    減縮應受判決事項之聲明者，不在此限，民事訴訟法第255
    條第1項但書第3款定有明文。原告起訴聲明原請求：「被告
    應賠償原告新臺幣（下同）471,000元，並自起訴狀繕本送
    達之翌日起至清償日止，按年息5％計算之利息。」，嗣於本
    院民國110年9月15日言詞辯論期日，以言詞變更聲明為：「
    被告應連帶給付原告376,000元，及自起訴狀繕本送達之翌
    日起至清償日止，按年息5％計算之利息。」，核屬減縮應受
    判決事項之聲明，並非訴之變更或追加，依首揭法條規定，
    即無不合，應予准許。
貳、實體方面：
一、原告主張：被告張耀駿（下稱張耀駿）受訴外人劉昱陞（下
    稱劉昱陞）所託處理劉昱陞與原告之債務糾紛後，張耀駿又
    委由被告謝淳凱（下稱謝淳凱）處理，謝淳凱復委由被告章
    書駿（下稱章書駿）處理債務，章書駿再找被告劉季峰（下
    稱劉季峰，與章書駿、張耀駿、謝淳凱合稱被告）、真實姓
    名、年籍不詳綽號「阿德」、「光頭」之男子向原告催討債
    務。被告、「阿德」、「光頭」即共同基於私行拘禁之犯意
    聯絡，於109年5月8日凌晨0時許，由劉季峰駕駛不知情之訴
    外人林政賢所有車牌號碼000-00000號自用小客車（下稱Ａ車
    ）搭載章書駿、「阿德」、「光頭」，在臺中市南屯區五權
    西路與東興路之路口，自後方追撞原告所駕車牌號碼000-00
    00號自用小客車（下稱Ｂ車），待原告以為發生交通事故而
    下車後，劉季峰、章書駿、「阿德」、「光頭」亦陸續下車
    欲強押原告進入Ａ車，因原告不從，章書駿、「阿德」、「
    光頭」即毆打、拉扯原告而對其施以強暴手段，並強行將原
    告推入Ａ車後座，於「阿德」取走Ｂ車鑰匙並將Ｂ車駛至臺中
    市南屯區東興路旁停放，再由劉季峰駕駛Ａ車搭載坐在副駕
    駛座之「阿德」，及分別坐在原告兩側之章書駿、「光頭」
    ，前往竹林雅緻汽車旅館（址設臺中市○○區○○路00巷00號）
    ，而「光頭」於抵達該旅館後先行離去，並由劉季峰、章書
    駿、「阿德」將原告押至該旅館930號房內，章書駿復於同
    日凌晨1時許以電話聯繫謝淳凱，並要謝淳凱前來上開930號
    房，謝淳凱旋偕同張耀駿一起前往。在張耀駿、謝淳凱到達
    前，章書駿、劉季峰、「阿德」先強行取走原告身上之現金
    8,000元、IPHONE行動電話2支（門號分別為0000-000000、0
    000-000000號）、中國信託商業銀行寶山分行帳戶（下稱中
    信商銀寶山分行帳戶）之提款卡、駕照、行照等物，以逼迫
    原告清償其積欠劉昱陞之債務，章書駿復要求原告告知中信
    商銀寶山分行帳戶提款卡之密碼，劉季峰即於同日凌晨1時4
    分許駕駛Ａ車至臺中市○○區○○○街000號統一超商向心門市，
    持該帳戶提款卡，操作裝設該處之自動櫃員機提領13,000元
    ，以作為原告清償欠債之款項，另在該門市購買衣服、拖鞋
    、飲料等物後，於同日凌晨1時14分許駕駛Ａ車離去。在劉季
    峰離開不久，張耀駿、謝淳凱即抵達上開930號房，並目睹
    原告光裸上身、章書駿為其處理傷口之情形，張耀駿、謝淳
    凱則向原告表示其等係受劉昱陞委託要來收取債務，且就債
    務一事質問原告，其後「阿德」要求原告撥打電話予他人以
    解決債務問題，然原告撥打電話後未能找到他人幫忙，「阿
    德」為此心生不滿遂出手毆打原告。於劉季峰返回上開930
    號房後，即歸還中信商銀寶山分行帳戶之提款卡予原告，適
    原告之母廖麗菁（下稱廖麗菁）撥打電話予原告，因發覺有
    異而要求原告以視訊方式對談，章書駿等人為免東窗事發，
    乃決定帶原告至其位於臺中市西區大忠南街住所，惟在離開
    前，章書駿、劉季峰、「阿德」另強逼原告書寫「本人原告
    因積欠債務無力償還，經協商後確定港動吃鍋（崇德路2段2
    00號）、越南王（中美街338號）之每日營業額，於每日晚
    間10點整，交由債權人，以之還款，直到還款結束」等語之
    切結書，並交由章書駿收執。嗣於同日凌晨2時27分許，章
    書駿、劉季峰、「阿德」、原告一同搭乘Ａ車離開該旅館，
    張耀駿、謝淳凱則步行離去，隨後章書駿、劉季峰、「阿德
    」、原告搭乘Ａ車前往臺中市西區大忠南街附近，並改搭乘Ｂ
    車駛往原告上址住所之地下室，於同日凌晨3時7分許，章書
    駿、劉季峰、「阿德」環繞原告左右並與之一同搭乘電梯，
    而在進入原告上址住所後，章書駿等3人讓原告與廖麗菁視
    訊，因聽聞廖麗菁欲前來查看，章書駿等3人旋即離去，原
    告自斯時始恢復人身自由，在此之前其行動自由遭被告、「
    阿德」、「光頭」以上開方式予以拘禁、以致其無法自由離
    去之期間至少3小時，原告復因此受有臉、頭皮及頸之挫傷
    、頷3公分開放性傷口、唇1公分開放性傷口、四肢及軀幹多
    處擦挫傷等傷害。廖麗菁到達原告上址住所後，接獲章書駿
    使用前開門號0000-000000號行動電話之來電，廖麗菁向章
    書駿表示要帶原告就醫，並請章書駿歸還原告遭其等取走之
    1支行動電話等語，於章書駿同意後，廖麗菁立刻陪同原告
    於同日凌晨4時31分許至中國醫藥大學附設醫院急診，章書
    駿再透過不詳快遞人員將前開門號0000-000000號行動電話
    返還予原告。章書駿復於109年5月9日下午5時許，前往臺中
    市○○區○○路0段000號「港動吃鍋火鍋店」，在依上揭切結書
    索取當日營業額未果後，於109年5月10日下午4時許，使用
    前開門號0000-000000號行動電話與原告聯繫，並告知待原
    告給付部分債務款項後，才會將前開門號0000-000000號行
    動電話、駕照及行照歸還，原告乃於109年5月10日晚間10時
    13分許自名下中信商銀寶山分行帳戶匯款2萬元、從胞妹名
    下中信商銀市政分行帳戶（帳號詳卷）匯款19,980元，至不
    知情之訴外人王美真（章書駿母親）名下台新商業銀行台中
    分行帳戶內（下稱台新商銀台中分行帳戶，帳號詳卷，該帳
    戶平日由章書駿使用），章書駿並於109年5月10日晚間11時
    許，透過不詳快遞人員，將前開門號0000-000000號行動電
    話送至原告上址住所之管理室，而歸還予原告，又被告前揭
    行為因涉犯私行拘禁罪，業經臺灣臺中地方檢察署檢察官以
    109年度偵字第27201號提起公訴，並經鈞院以110年度訴字
    第27號刑事判決分別判處章書駿有期徒刑7月、劉季峰有期
    徒刑5月、張耀駿有期徒刑3月、謝淳凱有期徒刑3月在案，
    而被告前開共同不法行為已致原告受有下列損害：㈠、鼻子
    骨折需手術費75,000元。㈡、就醫交通費20,000元。㈢、復健
    費30,000元。㈣、中信商銀寶山分行帳戶存款遭提領13,000
    元。㈤、被強行取走現金8,000元。㈥、無法工作損失120,000
    元。㈦、精神慰撫金120,000元。為此，依民法侵權行為規定
    請求被告連帶賠償上開損害。並聲明：被告應連帶給付原告
    376,000元，並自起訴狀繕本送達之翌日起至清償日止，按
    周年利率5％計算之利息。
二、被告均未於言詞辯論期日到場，亦未提出書狀作何聲明或陳
    述。
三、法院之判斷：
㈠、按刑事訴訟判決所認定之事實，固非當然有拘束民事訴訟判
    決之效力，但民事法院調查刑事訴訟原有之證據，而斟酌其
    結果以判斷事實之真偽，並於判決內記明其得心證之理由，
    即非法所不許（參最高法院67年台上字第2674號及49年台上
    字第929號判例意旨），是本院自得調查刑事訴訟中原有之
    證據，斟酌其結果以判斷其事實，合先敘明。　　
㈡、原告主張之上開事實，業據章書駿、劉季峰於刑事偵查、準
    備程款及審理程序時均坦承不諱，另據廖麗菁、劉昱陞分別
    於警詢、偵查中及上開刑事案件審理時之證述明確、並有中
    國醫藥大學附設醫院109年5月8日診斷證明書、監視器畫面
    翻拍照片、中信商銀寶山分行帳戶存摺封面及內頁明細、交
    易明細、債權讓與同意書、原告109年5月8日所寫還款切結
    書、台新商銀台中分行帳戶存摺封面及內頁明細、Ａ車及Ｂ車
    之車輛詳細資料報表、門號0000000000、0000000000號通聯
    調閱查詢單、遠傳電信預付卡申請書及其申請證件影本、台
    新國際商業銀行110年3月2日函暨檢附台新商銀台中分行帳
    戶交易明細、原告手繪汽車旅館現場圖、債權委託書附在前
    開刑事卷宗內可憑，且經本院依職權調閱本院110年度訴字
    第27號刑事卷宗查明無訛，又被告對於原告主張之上開事實
    ，已於相當時期受合法之通知，而於言詞辯論期日不到場，
    亦未提出準備書狀爭執，依民事訴訟法第436條第2項準用同
    法第280條第3項前段、第1項前段之規定，視同自認，堪認
    原告前揭主張屬實；此外，本院110年度訴字第27號刑事判
    決亦與本院為相同之認定，亦有前開判決書在卷可按，附此
    敘明。
㈢、按因故意或過失，不法侵害他人之權利者，負損害賠償責任
    。故意以背於善良風俗之方法，加損害於他人者亦同；數人
    共同不法侵害他人之權利者，連帶負損害賠償責任。不能知
    其中孰為加害人者亦同；不法侵害他人之身體、健康、名譽
    、自由、信用、隱私、貞操，或不法侵害其他人格法益而情
    節重大者，被害人雖非財產上之損害，亦得請求賠償相當之
    金額，民法第184條第1項前段、後段、第185條第1項、第19
    5條第1項前段分別定有明文。本件原告主張因被告前開私行
    拘禁行為及傷害等，致原告受有臉、頭皮及頸之挫傷、頷3
    公分開放性傷口、唇1公分開放性傷口、四肢及軀幹多處擦
    挫傷等傷害，並遭強行取走身上之現金8,000元及提領中信
    商銀寶山分行帳戶之存款13,000元之事實，業據本院認定如
    前，足見被告係共同故意以不法手段侵害原告之自由、身體
    、健康及財產權，使原告受有損害，被告共同故意行為與原
    告所受損害間具有相當因果關係，被告自依應前開法條之規
    定，對原告所受損害負連帶賠償責任甚明。茲就原告請求之
    金額是否有理由，分別說明如下：
１、醫療費用部分：原告因被告共同私行拘禁行為受有前述傷害
    後，因鼻子骨折需支出手術費用75,000元，業據原告提出中
    國醫藥大學附設醫院109年5月8日診斷證明書為證，堪認係
    因本件傷害所支出之必要醫療費用，是原告此部分之請求，
    應予准許。
２、就醫交通費、復健費部分：原告又主張因被告共同私行拘禁
    行為受有前述傷害後，尚支出就醫交通費20,000元、復健費
    30,000元，惟原告迄未能提出任何單據加以佐證，本院即無
    從認定原告有支出前開費用之必要性。
３、現金8,000元及存款13,000元部分：原告另主張被告強行取走
    其身上之現金8,000元及提領中信商銀寶山分行帳戶之存款1
    3,000元，致其受有合計21,000元之損失，業經本院認定如
    前，則原告前開請求即屬有據，應予准許。
４、工作損失部分：原告復主張因被告共同私行拘禁行為，導致
    其2至3個月的時間不敢去店裡巡視幫忙，被告會到店裡鬧事
    要拿營業金，造成其身心恐懼不能工作，因此受有120,000
    元工作損失等情，除未據原告提出證據證明屬實外，且依前
    揭中國醫藥大學附設醫院診斷證明書醫囑之記載，亦無從認
    定原告確因本件傷害而無法工作2至3個月，並因此受有前開
    損害，則原告此部分之請求，仍無從准許。
５、精神慰撫金部分：次按非財產上損害之慰撫金數額，究竟若
    干為適當，應斟酌兩造身分、地位、經濟狀況、加害程度及
    其他各種情形，俾為審判之依據（最高法院86年度台上字第
    511號、第3537號判決意旨參照）；又慰撫金之賠償，其核
    給之標準固與財產上損害之計算不同，然非不可斟酌雙方身
    分資力與加害程度，核定相當之數額。惟所謂相當，除斟酌
    雙方身份資力外，尤應兼顧加害程度與其身體、健康影響是
    否重大以為斷（最高法院51年台上字第223號判例、89年度
    台上字第1952號判決意旨可資參照）。原告主張因被告故意
    共同私行拘禁行為，侵害原告身體權及健康權之人格法益，
    自足使原告精神上受有相當之痛苦，故原告依民法第184條
    第1項、第185條第1項、及第195條第1項規定請求被告連帶
    給付精神慰撫金，應屬可採。次查，原告為碩士肄業，事發
    當時自營餐廳，自營的收入加上薪水約10萬至20萬元左右，
    名下無財產；章書駿為二、三專肄業，名下有汽車乙部，劉
    季峰為高職肄業，名下無財產，張耀駿為大學肄業，名下無
    財產，謝淳凱為二、三專肄業，名下有汽車乙部及股票等財
    產之情事，業經原告於本院審理時陳稱綦詳，並有被告之個
    人戶籍資料查詢結果、兩造稅務電子閘門財產所得調件明細
    表（附在彌封卷）在卷可按。本院審酌兩造之身份、地位、
    學經歷、經濟狀況、本件侵權行為發生之原因、責任歸屬，
    被告係以故意侵權行為之方式、原告所受傷勢之輕重，因被
    告之故意侵權行為因此所受精神上痛苦之程度等一切情狀，
    認原告請求精神慰撫金12萬元，尚屬合理可採。
６、小計：原告得請求被告賠償金額合計為216,000元（計算式：
    75,000元＋8,000元＋13,000元＋120,000元＝216,000元）。
㈣、又給付有確定期限者，債務人自期限屆滿時起，負遲延責任
    。給付無確定期限者，債務人於債權人得請求給付時，經其
    催告而未為給付，自受催告時起，負遲延責任。其經債權人
    起訴而送達訴狀，或依督促程序送達支付命令，或為其他相
    類之行為者，與催告有同一之效力，民法第229條第1項、第
    2項定有明文。又遲延之債務，以支付金錢為標的者，債權
    人得請求依法定利率計算之遲延利息。但約定利率較高者，
    仍從其約定利率。應付利息之債務，其利率未經約定，亦無
    法律可據者，週年利率為5％，民法第233條第1項、第203條
    亦分別著有明文。本件原告對被告之共同侵權行為請求權，
    核屬無確定期限之給付，既經原告起訴而送達訴狀，被告迄
    未給付，依法當應負遲延責任。是原告請求自起訴狀繕本送
    達被告之翌日即劉季峰、謝淳凱自110年2月6日起、張耀駿
    自110年2月20日起、章書駿自110年5月4日起（分見本院110
    年度附民字第114號卷第11頁、第13頁、第15頁、第175頁）
    ，均至清償日止，按週年利率5％計算之法定遲延利息，核無
    不合，應予准許。
四、綜上所述，原告依據侵權行為損害賠償之法律關係，請求被
    告連帶給付216,000元及劉季峰、謝淳凱自110年2月6日起、
    張耀駿自110年2月20日起、章書駿自110年5月4日起，均至
    清償日止，按週年利率5％計算之利息，為有理由，應予准許
    ；逾此部分所為之請求，則無理由，應予駁回。
五、本件事證已臻明確，兩造其餘攻擊防禦方法及所舉證據，經
    本院審酌結果，核與本件判決結論均無影響，爰不一一論述
    ，附此敘明。
六、本判決原告勝訴部分，係依民事訴訟法第427條第1項規定適
    用簡易程序所為被告敗訴之判決，依民事訴訟法第389條第1
    項第3款之規定，應依職權宣告假執行。
七、本件原告提起刑事附帶民事訴訟，由本院刑事庭依刑事訴訟
    法第504條第1項之規定裁定移送前來，依同條第2項規定就
    原告原起訴部分依法免徵第一審裁判費，且本件訴訟繫屬期
    間亦未增生訴訟費用，尚無訴訟費用負擔問題，併此敘明。
中　　華　　民　　國　　110 　年　　10　　月　　20　　日
                  臺灣臺中地方法院臺中簡易庭
                                  法　官　林士傑
以上為正本係照原本作成。
如不服本判決，應於送達後20日內，向本院提出上訴狀並表明上
訴理由，如於本判決宣示後送達前提起上訴者，應於判決送達後
20日內補提上訴理由書（須附繕本）。如委任律師提起上訴者，
應一併繳納上訴審裁判費。
中　　華　　民　　國　　110 　年　　10　　月　　20　　日
                                  書記官  楊均謙